【裁判字號】    88,交上訴,2751
【裁判日期】    890216
【裁判案由】    業務過失致死等
【裁判全文】
臺灣高等法院臺中分院刑事判決                八十八年度交上訴字第二七五一號
    上  訴  人  臺灣彰化地方法院檢察署檢察署官
    上  訴  人
    即  被  告  甲○○
            （即吳瑞豐）
右上訴人因被告過失致死等案件，不服臺灣彰化地方法院八十八年度交訴字第九號中
華民國八十八年十一月二十九日第一審判決（起訴案號：臺灣彰化地方法院檢察署八
十七年度偵字第一一三八六號），提起上訴，本院判決如左：
      主  文
原判決撤銷。
甲○○從事業務之人，因業務上之過失致人於死，累犯，處有期徒刑貳年伍月。
      事  實
一、甲○○（即吳瑞豐）曾因賭博案件，於民國（下同）八十五年間經台灣屏東地方
    法院判處有期徒刑二月，於八十五年七月十日易科罰金執行完畢。其以擔任司機
    為業，受僱於德玄貨櫃運輸股份有限公司駕駛營業曳引車載運貨櫃維生，係從事
    駕駛業務之人，甲○○於八十七年十二月十三日下午四時三十五分許，駕駛車牌
    號碼ＸＳ─九四○號營業曳引車，沿國道一號中山高速公路由南往北方向行駛，
    途經二二六公里又五二○公尺外側車道（屬中沙大橋路段，為彰化縣境），適該
    路段因車流量大而有塞車狀況，甲○○本應注意車前狀況，注意與前車保持安全
    距離，並隨時採取必要之安全措施，以防止因塞車致追撞前車而肇禍，而依當時
    天候晴，視線良好、道路無缺陷、無障礙，無何不能注意之情形下，竟疏未注意
    其車前狀況，亦未與前車保持足夠之安全距離，致其前方車輛因塞車而停止時，
    煞車不及追撞同向在前，由戊○○所駕駛，內載蔡妻乙○○、及其子丙○○（八
    十五年五月七日生）、女丁○○，車牌號碼ＣＡ─○五八七號自用小客車，甲○○所駕駛之曳引車並因餘力未止，續推擠該自用小客車往前撞及同車道再前一輛
    ，即由張朝雨正常駕駛，車牌號碼ＦＷ─五七二號之台灣汽車股份有限公司所有
    之國光號營業用大客車，致前開自用小客車遭前後夾擠而車體嚴重變型，丁○○
    因之頭部外傷，顱內出血經送醫不治死亡。戊○○亦受有腦震盪、結膜下出血、
    胸部挫、燒傷等傷害；乙○○受有腰椎骨折、脫位合併脊髓神經損傷、結膜下出
    血併外傷性視網膜變性等傷害；丙○○受有頭部外傷、結膜下出血、左耳血腫等
    傷害。甲○○嗣於警方據報前往現場處理時，向承辦警員許連來自首。
二、案經內政部警政署國道公路警察局第三警察隊報請臺灣彰化地方法院檢察署檢察
    官相驗暨戊○○、乙○○訴由前開警察隊報請前開檢察官偵查起訴。
    理  由
一、右開犯罪事實，業據上訴人即被告甲○○（以下稱被告），先後於警訊、偵查、
    原審審理中均坦承不諱，嗣於本院審理中亦供承無異。被告所自白上開各情並核
    與被害人戊○○、乙○○、證人張朝雨、許連來等人，分別指證述情節相合。此
    外並有道路交通事故調查報告表一份、現場照片十幀、被害人戊○○、乙○○、
    丙○○之診斷證明書三紙等在卷可資佐證。另被害人丁○○係因前開車禍致頭部
    外傷、顱內出血死亡，亦經臺灣彰化地方法院檢察署檢察官督同檢驗員相驗明確
    ，製有相驗屍體證明書、驗斷書及勘驗筆錄等在卷可憑。本件各被害人之受傷、
    死亡，均係因被告之過失行為所致，其間有相當因果關係，至為明確。而按汽車
    在同一車道行駛時，除超越前車外，後車與前車之間應保持隨時可以煞停之距離
    ；又汽車行駛時，駕駛人應注意車前狀況及兩車併行之間隔，並隨時採取必要之
    安全措施，道路交通安全規則第九十四條第一項、第三項定有明文。被告於前揭
    時、地駕駛汽車應注意能注意而不注意上開規定，以致肇事致被害人等傷、亡，
    被告之行為顯有過失。本案事證明確，被告犯行洵堪認定。
二、核被告所為，係犯刑法第二百七十六條第二項之業務過失致人於死罪與同法第二
    百八十四條第二項之業務過失傷害罪。被告一行為造成被害人一死、三傷，觸犯
    上開二罪名，屬想像競合犯，應依刑法第五十五條前段從一重之業務過失致人於
    死罪處斷。又被告曾因賭博案件，經台灣屏東地方法院判處有期徒刑二月，於八
    十五年七月十日執行完畢，有台灣彰化地方法院檢察署刑案資料查註紀錄表在卷
    可稽，五年內復犯有期徒刑以上之本罪，為累犯，應依法加重其刑。被告於承辦
    警員許連來到場處理時，向證人許連來自承係其開車肇事，業據證人許連來於原
    審結證明確（原審卷第十八頁），爰依刑法第六十二條自首之規定予以減輕其刑
    。原審予以論科，固非無見，然查本件被告所為合乎自首之要件，業如前述，原
    審漏未依自首之規定予以減輕其刑，尚有未合。被告上訴意旨指稱：原審量刑過
    重為不當云云，然查被告所駕駛之曳引車至為巨重，其肇事結果均甚為嚴重，被
    告駕駛上開車輛自應特別注意，乃被告竟漫不經心致生本件車禍，且致被害人家
    庭破碎所生損害甚鉅，被告所為並嚴重影響社會安寧，被告上訴意旨所指並無理
    由。至檢察官上訴意旨指稱：被告犯後並無悔意，原審量刑過輕係屬不當，且本
    件被告所為非無殺人之故意云云，然查原審業審酌被告之品性、過失程度之輕重
    、肇事後尚未與被害人及其家屬就民事賠償問題和解等一切情狀，亦即已就刑法
    第五十七條所定各款詳予斟酌，檢察官認原審量刑過輕並無依據；另本件被告與
    被害人間於車禍發生前並不認識，其等間顯無可能有任何仇恨，並無任何證據可
    資認定被告具有殺人之故意，檢察官上訴意旨所指亦均無理由。被告暨檢察官上
    訴雖均無理由，然原審判決既有上開可議之處，自仍應由本院予以撤銷改判。爰
    審酌被告之品行、犯罪之情節、犯罪所生之損害、犯罪後之態度等一切情狀，量
    處如主文第二項所示之刑，以資懲儆。
據上論斷，應依刑事訴訟法第三百六十九條第一項前段、第三百六十四條、第二百九
十九條第一項前段，刑法第二百七十六條第二項、第二百八十四條第二項前段、第五
十五條前段、第六十二條、第四十七條，罰金罰鍰提高標準條例第一條前段，判決如
主文。
本案經檢察官朱朝亮到庭執行職務。
中      華      民      國    八十九     年      二       月    十六    日
                                  臺灣高等法院臺中分院刑事第六庭
                                        審判長法  官  古  金  男
                                              法  官  沈  應  南
                                              法  官  張  祺  祥
右正本證明與原本無異。
如不服本判決應於收受送達後十日內向本院提出上訴書狀，其未述上訴之理由者並
得於提起上訴後十日內向本院補提理由書（均須按他造當事人之人數附繕本）。
                                              書記官  顏  子  良
中      華      民      國    八十九     年      二       月     十八   日
                                                                        Ｄ


司法院資訊處製作；財團法人民間司法改革基金會備份。
